【裁判字號】    95,訴緝,95
【裁判日期】    951124
【裁判案由】    偽造文書等
【裁判全文】
臺灣臺南地方法院刑事判決              95年度訴緝字第95號
公  訴  人  臺灣臺南地方法院檢察署檢察官
被      告  甲○○
上列被告因偽造文書案件，經檢察官提起公訴（90年度偵字第27
號），被告於本院準備程序進行中，先就被訴事實為有罪之陳述
，經本院合議庭裁定由受命法官獨任進行簡式審判程序，判決如
下：
    主  文
甲○○行使偽造私文書，足以生損害於他人，累犯，處有期徒刑
伍月，如易科罰金，以銀元參佰元即新臺幣玖佰元折算壹日。如
附表所示之署名、指印均沒收。又服用酒類，不能安全駕駛動力
交通工具而駕駛，累犯，處有期徒刑肆月。應執行有期徒刑柒月
，如易科罰金，以銀元參佰元即新臺幣玖佰元折算壹日。如附表
所示之署名、指印均沒收。
    事  實
一、甲○○前因詐欺及違反麻醉藥品管理條例等案件，經本院及
    臺灣臺中地方法院分別判處有期徒刑五月確定，定應執行刑
    十月並於民國（下同）八十七年六月十八日縮刑期滿執行完
    畢。詎仍不知悔改，於八十九年三月四日二時三十一分許，
    駕駛車牌號碼ＡＮ－四九八號大營業貨車，行經國道一號高
    速公路三四六公里北向處（岡山收費站），因行車不穩，經
    內政部警政署國道公路警察局第五警察隊員警攔車盤查，並
    以酒精測定器測試酒精濃度值為每公升零點八九毫克。甲○
    ○因另案經臺灣桃園地方法院檢察署通緝，為逃避刑責，竟
    冒用其胞弟葉盈堯之名，在酒精測試單及偵訊筆錄上，偽造
    「葉盈堯」之簽名並捺指印，表示其係葉盈堯；並冒用葉盈
    堯之名義，在內政部警政署國道公路警察局公警局交字第Ｚ
    00000000號舉發違反道路交通管理事件通知單之移
    送聯之「收受通知聯者簽章」欄中偽造葉盈堯之名義簽名，
    以示業收受該告發通知單，再交還交通警員收執，均足生損
    害於葉盈堯之名譽，其偽造之署名及指印數均如附表所示。
    嗣經葉盈堯向公路局麻豆監理站申訴函請國道公路警察局第
    五警察隊查覆，經國道公路警察局第五警察隊以偵訊筆錄及
    酒精測試單上之指紋，送請內政部警政署刑事警察局鑑驗，
    鑑驗結果該指紋與甲○○之指紋相符而查知上情。
二、案經內政部警政署國道公路警察局第五警察隊報告臺灣臺南
    地方法院檢察署偵查後提起公訴。
壹、程序方面：
一、本案被告甲○○所犯刑法第二百十六條行使偽造文書罪及第
    一百八十五條之三公共危險罪，並非死刑、無期徒刑或最輕
    本刑有期徒刑三年以上之罪，亦非高等法院管轄第一審案件
    ，且於準備程序進行中，被告先就被訴事實為有罪之陳述，
    經告知被告簡式審判程序之旨，並聽取檢察官、被告之意見
    後，本院合議庭裁定由受命法官進行簡式審判程序，是本案
    之證據調查，依刑事訴訟法第二百七十三條之二規定，不受
    同法第一百五十九條第一項、第一百六十一條之二、第一百
    六十一條之三、第一百六十三條之一及第一百六十四條至第
    一百七十條規定之限制。
二、本件被告行為後，刑法總則篇於九十四年二月二日大幅修正
    公布後，並於九十五年七月一日正式施行，而刑法第二條第
    一項固修正為「行為後法律有變更者，適用行為時之法律，
    但行為後之法律有利於行為人者，適用最有利於行為人之法
    律」，此乃為與刑法第一條罪刑法定主義相互契合，而貫徹
    法律禁止溯及既往原則，係規範行為後法律變更所生新舊法
    律比較適用之準據法，故刑法第二條第一項雖經修正，但因
    屬適用法律之準據法，本身即無所謂比較新舊法之問題，應
    逕適用裁判時之修正施行後刑法第二條之規定以決定適用之
    刑罰法律，合先敘明。
貳、實體方面：
一、上揭犯罪事實，業據被告於本院審理時坦承不諱，而八十九
    年三月四日上午三時之偵訊（調查）筆錄及酒精測試單上之
    指紋，經送內政部警政署刑事警察局鑑驗結果，係被告甲○
    ○之指紋，有該局鑑驗書影本一紙附卷可稽。此外，並有偵
    詢（調查）筆錄、酒精測試單、內政部警政署國道公路警察
    局公警局交字第Ｚ00000000號舉發違反道路交通管
    理事件通知單之移送聯各一份附卷可稽，綜上各情相互參酌
    ，足認被告自白與事實相符，應堪採信，本件事證明確，被
    告之犯行，均洵堪認定。
二、核被告甲○○所為，係犯刑法第二百十條、第二百十六條之
    行使偽造私文書罪、第二百十七條第一項之偽造署押罪。被
    告偽造署押之行為，為偽造私文書之階段行為，其偽造私文
    書後復持以行使，偽造私文書之低度行為，應為行使偽造私
    文書之高度行為所吸收，均不另論罪。又被告甲○○所為另
    犯刑法第一百八十五條之三之公共危險罪，上開二罪間，犯
    意各別，行為態樣及犯罪構成要件亦殊，應予分論併罰。按
    被告行為後，刑法已於九十四年一月七日修正公布，並自九
    十五年七月一日施行，依修正後刑法第二條第一項規定：「
    行為後法律有變更者，適用行為時之法律。但行為後之法律
    有利於行為人者，適用最有利於行為人之法律」，而受刑人
    行為時即修正前刑法第五十一條規定：「數罪併罰，分別宣
    告其罪之刑，依左列各款定其應執行者：」其中第五款規定
    ：「宣告多數有期徒刑者，於各刑中之最長期以上，各刑合
    併之刑期以下，定其刑期。但不得逾二十年。」，修正後刑
    法第五十一條第五款已改為：「宣告多數有期徒刑者，於各
    刑中之最長期以上，各刑合併之刑期以下，定其刑期。但不
    得逾三十年。」，比較結果，修正後刑法並非較有利於行為
    人，依刑法第二條第一項前段，仍應依修正前規定，定其應
    執行之刑。次查被告甲○○前因詐欺及違反麻醉藥品管理條
    例等案件，經本院及臺灣臺中地方法院分別判處有期徒刑五
    月確定，定應執行刑十月，於八十七年六月二十二日執行完
    畢，有臺灣高等法院被告前案紀錄表在卷可考，其於有期徒
    刑執行完畢後五年以內再犯有期徒刑以上之罪。按被告於五
    年以內再故意犯本件有期徒刑以上之罪，不論依修正前刑法
    第四十七條或修正後刑法第四十七條第一項規定，均構成累
    犯，對被告而言並無有利或不利之情形，自不生新舊法比較
    之問題，應依修正前刑法第四十七條規定，論以累犯，並依
    法加重其刑。末按刑法第五十七條規定雖於九十四年二月
    二日修正公佈，並於九十五年七月一日施行，然此為法院就
    刑之裁量及酌減審認標準見解之明文化，非屬於法律變更（
    最高法院九十五年度第八次刑事庭會議決議內容參照），毋
    庸比較。爰審酌被告犯罪之動機、目的、犯罪所生危害非輕
    ，惟犯後坦承犯行，態度良好等一切情狀，量處如主文所示
    之刑，如諭知如易科罰金之折算標準，以示懲儆。且查：被
    告犯罪時即修正前刑法第四十一條第一項前段規定：「犯最
    重本刑為五年以下有期從刑以下之刑之罪，而受六個月以下
    有期徒刑或拘役之宣告，因身體、教育、職業、家庭之關係
    或其他正當事由，執行顯有困難者，得以一元以上三元以下
    折算一日，易科罰金」，再依被告行為時易科罰金之折算標
    準，即修正前罰金罰鍰提高標準條例第二條前段（現已刪除
    ）規定，就其原定數額提高為一百倍折算一日，則被告行為
    時之易科罰金折算標準，應以銀元三百元折算一日，經折算
    為新臺幣後，應以新臺幣九百元折算為一日。惟依修正後刑
    法第四十一條第一項前段規定：「犯最重本刑為五年以下有
    期徒刑以下之刑之罪，而受六個月以下有期徒刑或拘役之宣
    告者，得以新臺幣一千元、二千元或三千元折算一日，易科
    罰金」，舊法第四十一條第二項規定：「併合處罰之數罪，
    均有前項情形，其應執行之刑逾六月者，亦同」，新法第四
    十一條第二項則規定：「前項規定於數罪併罰，其應執行之
    刑未逾六月者，亦適用之」。按學理上雖有「法定刑」、「
    處斷刑」、「宣告刑」、「執行刑」等區別，惟第一項所謂
    受六個月以下有期徒刑或拘役之「宣告」，基於易科罰金應
    否採行，專屬刑罰之執行技術問題，應指最終應執行之刑之
    宣告而言，而非指學理所謂「宣告刑」。數罪併罰之各罪，
    雖均合於第一項之要件，惟因其最終應執行之刑之宣告，已
    逾六個月者，其所應執行之自由刑，既非短期自由刑，自無
    採用易科罰金之轉向處分之理由，準此以觀，舊法對於數罪
    併罰易科罰金之限制顯然較廣，新法必須限於合併後「未逾
    六個月」，始得易科罰金，否則仍應執行徒刑。從而，比較
    修正前後之易科罰金折算標準，修正前之規定較有利於被告
    ，依刑法第二條第一項前段，仍應適用修正前刑法第四十一
    條第一項前段及第二項之規定，定其折算標準及數罪併罰定
    其執行刑之依據。至如附表所示偽造之「葉盈堯」署押，均
    應依刑法第二百十九條之規定，不問屬於犯人與否，宣告沒
    收之。
據上論斷，應依刑事訴訟法第二百七十三條之一第一項、第二百
九十九條第一項前段，刑法第二條第一項前段、第二百十六條、
第二百十條、第二百十九條、第一百八十五條之三，修正前刑法
第四十七條、第四十一條第一項、第二項、第五十一條第五款，
刑法施行法第一條之一，判決如主文。
本案經檢察官乙○○到庭執行職務。
中    華    民    國    95    年    11    月    24    日
                  刑事第十一庭  法  官  黃翰義
以上正本證明與原本無異。
如不服本判決，應於判決送達後10日內，向本院提出上訴狀。
                                書記官  沈建杉
中    華    民    國    95    年    11    月    24    日
附錄本案論罪科刑法條全文：
中華民國刑法第210條（偽造變造私文書罪）
偽造、變造私文書，足以生損害於公眾或他人者，處5年以下有
期徒刑。
中華民國刑法第216條（行使偽造變造或登載不實之文書罪）
行使第 210 條至第 215 條之文書者，依偽造、變造文書或登載
不實事項或使登載不實事項之規定處斷。
中華民國刑法第185條之3
（重大違背義務致交通危險罪）
服用毒品、麻醉藥品、酒類或其他相類之物，不能安全駕駛動力
交通工具而駕駛者，處1年以下有期徒刑、拘役或3萬元以下罰金
。
附表：
┌──┬─────────────┬─────────┐
│編號│文書扣案物名稱            │偽造之署名或指印  │
├──┼─────────────┼─────────┤
│一  │內政部警政署國道公路警察舉│「葉盈堯」署名壹枚│
│    │發違反道路交通管理事件通知│                  │
│    │單警局交字第Ｚ五○○六三四│                  │
│    │五一號                    │                  │
├──┼─────────────┼─────────┤
│二  │酒精濃度測試單            │「葉盈堯」署名壹枚│
│    │                          │、指印壹枚        │
├──┼─────────────┼─────────┤
│三  │內政部警政署國道公路警察局│「葉盈堯」署名肆枚│
│    │第五警察隊八十九年三月四日│、指印陸枚        │
│    │偵詢（調查）筆錄          │                  │
└──┴─────────────┴─────────┘


司法院資訊處製作；財團法人民間司法改革基金會備份。
